【裁判字號】    97,交上訴,85
【裁判日期】    970730
【裁判案由】    過失致死
【裁判全文】
臺灣高等法院刑事判決                97年度交上訴字第85號
上  訴  人  臺灣板橋地方法院檢察署檢察官
被      告  甲○○
上列上訴人因被告過失致死案件，不服臺灣板橋地方法院96年度
交訴字第182號，中華民國97年3月25日第一審判決（起訴案號：
臺灣板橋地方法院檢察署96年度偵字第18629號、第20383號），
提起上訴，本院判決如下：
    主  文
上訴駁回。
    事  實
一、甲○○於民國九十六年七月二十八日上午六時二十九分許，
    駕駛車牌號碼一五三０－ＲＧ自用小客車，沿臺北縣三重市
    ○○路往三民街方向行駛，於行經該路段與忠孝路三段五十
    巷巷口之無號誌岔路口時，本應注意汽車駕駛人，行經無號
    誌路口，應注意車前狀況並減速慢行，以避免肇事，而依當
    時天候晴、有日間自然光線、柏油路面乾燥無缺陷、無障礙
    物、視距良好之情形，又無不能注意之情事，竟疏未注意車
    前狀況且疏未減速慢行、未採取安全措施，適有黃肇桐騎乘
    腳踏車、沿忠孝路三段五十巷之支道欲左轉中華路往三民街
    方向行駛，黃肇桐行經該無號誌岔路口，由支道騎出左轉時
    ，亦疏未注意應禮讓行駛於幹道之甲○○所駕駛上開直行車
    先行，甲○○因而閃避不及，撞及黃肇桐騎乘之腳踏車，黃
    肇桐因而往後彈起，頭部撞擊該自小客車前擋風玻璃，受有
    外傷性顱內出血之傷害，經送往臺北市立聯合醫院中興院區
    救治，延至九十六年七月三十一日上午八時許仍告不治死亡
    。甲○○於肇事後停留於現場，於有偵查犯罪職務之警員到
    場時，向據報前來尚不知何人犯罪之警員當場自首承認為肇
    事人而接受裁判。
二、案經黃肇桐配偶乙○○○告訴暨臺北縣政府警察局三重分局
    報告臺灣板橋地方法院檢察署檢察官偵查起訴。
    理  由
一、上開事實業經被告甲○○迭於警詢、偵查、原審及本院審理
    中坦承不諱，本件被害人黃肇桐於前述時、地發生車禍而因
    受有外傷性顱內出血之傷害，經送醫急救後仍不治死亡之事
    實，業據臺灣板橋地方法院檢察署檢察官督同檢驗員相驗屬
    實，製有勘驗筆錄、驗斷書及相驗屍體證明書各一件、相驗
    照片等在卷足憑，並有臺北市立聯合醫院中興院區出具之診
    斷證明書及急診病歷等相關資料附卷可證（見臺灣板橋地方
    法院檢察署九十六年度偵字第二０三八三號偵查卷第十二頁
    、第三十九頁至第五十八頁）。此外復有道路交通事故調查
    報告表（一）、（二）、道路交通事故現場圖各一件、現場
    及車損照片十六幀（見上開偵查卷第二十二頁至第二十九頁
    ）暨監視器翻拍照片五幀（見上開偵查卷第三十頁至第三十
    二頁）在卷可稽，且經臺灣省臺北縣區車輛行車事故鑑定委
    員會鑑定之結果，亦同認：「一、甲○○駕駛自用小客車，
    行經無號誌路口，未注意車前狀況、未減速慢行；黃肇桐騎
    乘腳踏車，支道駛出左轉，未讓幹道車先行；兩車同為肇事
    原因。」，有該委員會之鑑定意見書一件在卷可稽，嗣經原
    審送請臺灣省車輛行車事故覆議鑑定委員會覆議之結果，亦
    與原鑑定意見相同，僅修改文字為「黃肇桐騎乘腳踏車，行
    經無號誌岔路口，由支道騎出左轉時，未注意讓幹道直行車
    先行，與甲○○駕駛自小客車，行經無號誌岔路口，未減速
    慢行且預見狀況未採安全措施，同為肇事原因。」，有該覆
    議鑑定委員會九十七年二月十八日函一件附於原審審理卷可
    稽，是被告甲○○之自白顯與事實相符，堪以採信。
二、按車輛行經無號誌之岔路口，應減速慢行，作隨時停車之準
    備；又汽車行駛時，駕駛人應注意車前狀況，並隨時採取必
    要之安全措施，道路交通安全規則第九十三條第一項第二款
    、第九十四條第三項分別定有明文，此為被告應注意之事項
    ，而被告為大專學歷（見警詢筆錄），其智識程度非低，以
    及當時天候晴、有日間自然光線，道路為柏油路面乾燥無缺
    陷、無障礙物、視距良好，有前開道路交通事故調查報告表
    各項記載足供參考，依當時情形並無不能注意之情事，被告
    竟疏未減速慢行，作隨時停車之準備，亦疏未注意車前狀況
    ，並採取必要之安全措施，貿然直行，致與自臺北縣三重市
    ○○路○段五十巷之支道左轉騎出，亦疏未注意應禮讓甲○
    ○所駕駛之直行車之被害人黃肇桐騎乘之腳踏車發生碰撞，
    被告甲○○就本件車禍之發生確有過失甚明。且被害人黃肇
    桐確因本件車禍導致外傷性顱內出血，經送醫急救後仍不治
    死亡，被告甲○○前開過失行為與被害人黃肇桐之死亡間顯
    有相當因果關係。綜上所述，本件事證明確，被告過失犯行
    已堪認定，自應依法論科。
三、按業務上過失致人於死罪之成立，除行為人係從事業務之人
    外，尚須其過失係基於業務上行為而發生，亦即其行為之過
    失係發生於執行業務中者，始足構成。若其雖係從事業務之
    人，但其過失致人於死，並非因執行其主要業務或其附隨業
    務之行為者，仍不得以本罪相繩，此有最高法院八十六年台
    上字第一一三二號判決要旨可資參照。經查，被告甲○○於
    原審審理時固坦承其係以水電維修為業，為從事水電維修之
    業務之人，惟其又供稱：伊一般從事水電維修係騎乘機車前
    往，且不是每天都有水電維修的工作機會，當天伊沒有水電
    維修的工作計畫，伊是要去游泳，當天駕駛汽車與業務毫無
    關係等語。而本件檢察官並未舉出任何證據證明被告甲○○
    確係以駕駛汽車之方式從事水電維修之工作，是駕駛汽車是
    否為被告甲○○之附隨業務，自有疑問。縱認駕駛汽車為被
    告甲○○之附隨業務，惟檢察官亦未舉出任何證據證明被告
    甲○○當天駕車係為前往從事水電維修之工作，抑或是甫從
    事水電維修工作完畢返程之途中，自不得以推測之方式認定
    被告甲○○當天之駕駛行為與其業務行為有任何關聯。檢察
    官認被告甲○○涉犯刑法第二百七十六條第二項之業務過失
    致死罪嫌，尚有未洽。
四、核被告甲○○所為，係犯刑法第二百七十六條第一項之過失
    致死罪。公訴意旨認被告甲○○涉犯刑法第二百七十六條第
    二項之業務過失致死罪，尚有未合，已如前述，惟起訴之基
    本社會事實相同，爰依法變更起訴法條。又被告甲○○於肇
    事後停留於現場，於有偵查犯罪職務之警員到場時，向據報
    前來尚不知何人犯罪之警員當場自首承認為肇事人而接受裁
    判，有台北縣政府警察局三重分局道路交通事故肇事人自首
    情形記錄表一紙在卷可稽（見上開偵查卷第三十五頁），應
    依刑法第六十二條前段規定減輕其刑。
五、原審認被告罪證明確適用刑法第二百七十六條第一項、第四
    十一條第一項前段、第六十二條前段，刑法施行法第一條之
    一之規定，及審酌被告前無刑事犯罪紀錄，有本院被告前案
    紀錄表一件在卷可按，素行尚稱良好，因其一時疏忽，造成
    被害人喪失寶貴生命，其親人痛失至親此無法彌補之損害，
    且迄今尚未能與告訴人達成和解，並審酌被告之過失程度、
    被害人黃肇桐併有行經該無號誌岔路口，由支道騎出左轉未
    應禮讓幹道直行車之過失，兼衡被告於犯罪後坦承犯行、深
    具悔意之態度等一切情狀，量處有期徒刑五月，並諭知易科
    罰金之折算標準。經核原判決認事用法，並無違誤，檢察官
    循告訴人之請求提起上訴，略謂：被害人所騎之腳踏車已通
    過道路之中心，且轉彎已完成，即已完成脫離支線道，而進
    入幹線道至外側路肩上，被害人顯然無任何過失；被告係業
    務過失致死，原審以一般過失致死論處，尚有未洽等語，惟
    查被害人黃肇桐騎乘腳踏車，行經無號誌岔路口，由支道騎
    出左轉時，未注意讓幹道直行車先行未減速慢行且預見狀況
    未採安全措施，同為肇事原因，業經原審於判決內詳述其理
    由，核無違背經驗法則。又檢察官迄未舉出任何證據證明被
    告甲○○確係以駕駛汽車之方式從事水電維修之工作，要難
    遽認駕駛汽車為被告甲○○之附隨業務，是本件上訴為無理
    由，應予駁回。
據上論斷，應依刑事訴訟法第368條，判決如主文。
本案經檢察官侯千姬到庭執行職務。
中    華    民    國    97    年    7    月     30    日
                  刑事第一庭審判長法  官  葉騰瑞
                                  法  官  王炳梁
                                  法  官  莊明彰
以上正本證明與原本無異。
如不服本判決，應於收受送達後10日內向本院提出上訴書狀，其
未敘述上訴之理由者並得於提起上訴後10日內向本院補提理由書
（均須按他造當事人之人數附繕本）。
                                  書記官  吳金來
中    華    民    國    97    年    7    月     30    日
附錄：本案論罪科刑法條全文
中華民國刑法第二百七十六條
(過失致死罪)
因過失致人於死者，處二年以下有期徒刑、拘役或二千元以下罰
金。


司法院資訊處製作；財團法人民間司法改革基金會備份。
